【裁判字號】    98,訴,1103
【裁判日期】    990111
【裁判案由】    偽造文書等
【裁判全文】
臺灣板橋地方法院刑事判決              98年度訴字第1103號
公  訴  人  臺灣板橋地方法院檢察署檢察官
被      告  丙○○原名陳寶鳳.
上列被告因偽造文書等案件，經檢察官提起公訴（97年度偵緝字
第1940 號、第1941號），本院判決如下：
    主  文
丙○○所犯如附表一所示之罪，各處如附表一所示之刑。應執行
有期徒刑壹年陸月，如易科罰金，以銀元佰元即新臺幣玖佰元
折算壹日。
其餘被訴部分均無罪。
    事  實
一、丙○○（原名陳寶鳳）與甲○○之子乙○○原係男女朋友關
    係，丙○○自民國94年5 月間起至95年9 月間止，與乙○○
    同住在甲○○位於臺北縣板橋市○○街28號4 樓之租屋處，
    因丙○○任職於東森購物，甲○○為幫丙○○達成業績，遂
    以其名義申辦永豐信用卡股份有限公司（申請時原名為安信
    信用卡股份有限公司，後改名為永豐信用卡股份有限公司，
    嗣於98年3 月27日與永豐商業銀行合併，由永豐商業銀行為
    存續公司）之「MMA 東森購物卡」之信用卡，永豐信用卡股
    份有限公司於核卡後（卡號0000000000000000號）寄送至甲○○上開住處由本人簽收，而乙○○（未據檢察官起訴）因
    財力狀況不佳，遂與丙○○共同基於行使偽造私文書、意圖
    為自己不法所有之詐欺取財之概括犯意聯絡，於95年4 月16
    日起至95年6 月21日止，由乙○○持上開信用卡連續至美華
    泰進口精品生活館、亞服飾店、名耀服飾店、永欣國際企
    業有限公司等信用卡特約商店消費（歷次消費刷卡時間、商
    店名稱及消費金額，詳如附表一編號1 所示），並推由丙○○在信用卡簽帳單上偽簽甲○○之署名（各1 枚），表示確
    認該等簽帳單記載之消費金額後，持以交付該商店之店員以
    行使之，致該等商店店員陷於錯誤，誤信丙○○係真正持卡
    人而同意其刷卡付費，並交付等值之商品或服務予乙○○、
    丙○○，均足以生損害於各特約商店、永豐信用卡股份有限
    公司對信用卡管理之正確性及甲○○。又乙○○、丙○○另
    基於行使偽造私文書及意圖為自己不法所有之詐欺取財之概
    括犯意聯絡，分別於如附表一編號2 至12所示之時間，由乙○○持上開信用卡至極速剪燙染沙龍板橋店、屈臣氏板七分
    公司、美華泰進口精品生活館、亞太婚紗攝影有限公司、家
    福股份有限公司板橋店、上羽服飾店、康是美生活藥妝店翠
    運門市、燦坤3C新埔店等信用卡特約商店消費（歷次消費刷
    卡時間、商店名稱及消費金額，詳如附表所示，其中編號10
    、11各經取消交易而退刷原消費金額，此部分不構成詐欺取
    財罪，容後述），並推由丙○○在信用卡簽帳單上偽簽甲○○之署名（各1 枚），表示確認該等簽帳單記載之消費金額
    後，持以交付該商店之店員以行使之，致該等商店店員陷於
    錯誤，誤信丙○○係真正持卡人而同意其刷卡付費，並交付
    等值之商品或服務予乙○○、丙○○，均足以生損害於各特
    約商店、永豐信用卡股份有限公司對信用卡管理之正確性及
    甲○○。嗣因甲○○接獲永豐信用卡股份有限公司向本院申
    請之支付命令，始悉上情。
二、案經甲○○訴由臺北縣政府警察局移送及臺北縣政府警察局
    板橋分局報告臺灣板橋地方法院檢察署檢察官偵查起訴。
    理  由
甲、有罪部分
一、證據能力之認定：按被告以外之人（含證人、鑑定人、告訴
    人、被害人、共同被告等）於審判外之陳述雖不符刑事訴訟
    法第159 條之1 至之4 等4 條之規定，而經當事人於審判程
    序同意作為證據，法院審酌該言詞陳述或書面陳述作成時之
    情況，認為適當者，得為證據。而未於言詞辯論終結前聲明
    異議者，視為有前項之同意，刑事訴訟法第159 條之5 第1
    項、第2 項分別定有明文。其立法意旨在於傳聞證據未經當
    事人之反對詰問予以核實，原則上先予排除，惟若當事人已
    放棄反對詰問權，於審判程序中表明同意該等傳聞證據可作
    為證據；或基於尊重當事人對傳聞證據之處分權，及證據資
    料愈豐富，愈有助於真實發見之理念，且強化言詞辯論主義
    ，使訴訟程序得以順暢進行，上開傳聞證據亦均具有證據能
    力。本案被告丙○○及檢察官於言詞辯論終結前，均未就本
    院所認定犯罪事實而經調查採用之證據主張有刑事訴訟法第
    159 條第1 項不得為證據之情形，本院復審酌各該證據作成
    時並無違法及證明力明顯過低之瑕疵等情況，認為適當，並
    與本案犯罪事實具有關連性，是本案所認定犯罪事實所採用
    之證據均有證據能力，合先敘明。
二、上揭犯罪事實，業據被告丙○○於本院審理時坦承不諱（見
    本院卷第131 頁），核與告訴人甲○○於本院審理時證述：
    伊有申請東森購物信用卡，並有收到銀行核發下來的信用卡
    ，但並沒有同意被告使用該信用卡等情相符（見本院卷第70
    頁背面、第71頁），並有證人李念祖、乙○○於偵訊中之證
    述在卷可佐。復有本院96年度促字第89375 號支付命令、永
    豐信用卡股份有限公司97年3 月13日永豐信法催暨風管部（
    097 ）字第00324 號函附甲○○之基本資料及刷卡明細、97
    年9 月2 日陳報狀附安信信用卡股份有限公司MMA 東森購物
    卡申請書、財團法人聯合信用卡處理中心98年8 月21日（98
    ）聯卡會計字第0986000004號函等在卷可稽（見97年度偵字
    第1394 1號卷第7 、8 、15至21、34、97年度偵緝字1940號
    第64頁）。又甲○○所申請之MMA 東森購物信用卡帳單地址
    為臺北縣板橋市○○街28號4 樓，並有永豐信用卡股份有限
    公司98年5 月27日永豐信法催暨風管部（098 ）字第0897號
    函附說明在卷可按（見本院卷第38頁），而被告係於95年8
    月中旬或9 月上旬搬離上開住處，此據告訴人於偵訊、本院
    審理時證述明確（見本院卷第70頁、97年度偵字第10414 號
    卷第35頁），參以告訴人於本院審理時自承其並不識字（見
    本院卷第70頁），而該信用卡使用期間係自95年4 月起至96
    年7 月，已延續被告搬離處所後半年有餘，則告訴人之子乙○○既仍與告訴人同住於帳單地址，其可自每月仍寄送至該
    處之帳單即可窺知該信用卡仍持續有消費紀錄，是以顯然乙○○對於該信用卡之使用情況應當知悉，否則應已報警或為
    其不識字之母親即告訴人察覺帳單有異時通知銀行中止信用
    卡服務。是以，綜合上情可知，被告所自白：該信用卡係由
    乙○○持有中，因伊與持卡名義人甲○○相同性別，乙○○
    在消費時，係由伊在實體商店消費時冒簽，以避免遭人發覺
    等情，要非與常情有違，應堪採信。是被告自白核與事實相
    符，本案事證明確，被告上開偽造私文書、詐欺等犯行，堪
    以認定。
三、新舊法比較適用：
    按被告丙○○所為如附表一編號1 所示之行為後，94年2 月
    2 日修正公布之刑法部分修正條文，業於95年7 月1 日施行
    。修正後刑法第2 條第1 項規定：「行為後法律有變更者，
    適用行為時之法律。但行為後之法律有利於行為人者，適用
    最有利於行為人之法律」，上揭條文係規範行為後法律變更
    所生新舊法律比較適用之準據法，於刑法修正施行後，應適
    用上揭條文之規定，為「從舊從輕」之比較。又法律變更之
    比較適用，比較時應就罪刑有關之共犯、未遂犯、想像競合
    犯、牽連犯、連續犯、結合犯，以及累犯加重、自首減輕暨
    其他法定加減（如身分加減）與加減例等一切情形，綜其全
    部罪刑之結果而為比較；且就比較之結果，須為整體之適用
    ，不能割裂分別適用各該有利於行為人之法律，此即法律變
    更之比較適用所應遵守之「罪刑綜合比較原則」及「擇用整
    體性原則」（最高法院24年上字第4634號判例、27年上字第
    2615號判例、95年第8 次刑事庭會議決議意旨參照）。茲就
    與本案相關之刑法修正前、後條文之比較，分述如下：
  (一)有關罰金刑部分，修正前刑法第33條第5 款規定「罰金：1
    元以上」，而修正後刑法第33條第5 款則為「罰金：新臺幣
    1 千元以上，以百元計算之」，依此，刑法第339 條法定刑
    有關罰金刑部分，就罰金之最低額業已提高，比較新、舊法
    之結果，新法並非較有利於被告。
  (二)刑法第28條關於共同正犯之規定，已由原規定「2 人以上共
    同實施犯罪之行為者，皆為正犯」，修正為「2 人以上共同
    實行犯罪之行為者，皆為正犯」，即將舊法之「實施」修正
    為「實行」。原「實施」之概念，包含陰謀、預備、著手及
    實行等階段之行為，修正後僅共同實行犯罪行為始成立共同
    正犯。是新法共同正犯之範圍已有限縮，排除陰謀犯、預備
    犯之共同正犯。新舊法就共同正犯之範圍既因此而有變動，
    自屬犯罪後法律有變更，而非僅屬純文字修正，應有新舊法
    比較適用之問題（最高法院96年度台上字第934 號判決意旨
    參照）。本案被告丙○○與乙○○係基於共同犯罪之意思，
    而參與犯罪構成要件行為，不論依新舊法規定，均構成共同
    正犯，新法並非較有利於被告。
  (三)刑法第56條有關「連續數行為而犯同一之罪名者，以一罪論
    ，但得加重其刑至二分之一」之連續犯規定，業經修正刪除
    ，此雖非犯罪構成要件之變更，惟顯已影響行為人刑罰之法
    律效果，自屬法律變更，而應比較修正前、後之規定。準此
    ，除法理上合於接續犯、包括一罪之情形仍可認為構成單一
    之犯罪外，其於數犯罪行為之情形，即應依刑法第51條之規
    定予以分論併罰。是比較新舊法之規定，應以修正前之刑法
    第56條規定較有利於被告。
  (四)再依修正前刑法第55條規定，被告所為行使偽造私文書、詐
    欺取財罪間，有方法結果之牽連關係，應從一重處斷；惟修
    正後之刑法已刪除牽連犯之規定，則所犯上述各罪應依數罪
    併罰之規定分論併罰。比較新舊法之結果，修正前之規定較
    有利於被告。
  (五)有關定應執行刑部分，修正前刑法第51條規定：「數罪併罰
    ，分別宣告其罪之刑，依左列各款定其應執行者：」其中第
    5 款規定：「宣告多數有期徒刑者，於各刑中之最長期以上
    ，各刑合併之刑期以下，定其刑期。但不得逾20年」。修正
    後刑法第51條第5 款規定：「宣告多數有期徒刑者，於各刑
    中之最長期以上，各刑合併之刑期以下，定其刑期。但不得
    逾30年」，比較結果，修正後刑法並非較有利於被告，自應
    適用行為時即修正前刑法第51條第5 款規定。
  (六)綜上所述，經修正前、後之比較，修正後之規定整體而論，
    並未較有利於被告，依刑法第2 條第1 項前段之規定，自應
    適用行為時即修正前之規定處斷。
四、按「簽帳單」係持卡人所簽署，用以證明所消費之金額，並
    同意依照信用卡使用規定，一經使用或訂購物品，均應按所
    示之全部金額，付款予發卡銀行之文書，屬於持卡人所製作
    之私文書（最高法院91年度台上字第4531號判決意旨參照）
    。查乙○○以不詳方式於取得上開信用卡後，於附表一所示
    之時間、地點，與被告丙○○共同冒名刷卡購物，且在特約
    商店存根聯簽帳單上，偽造甲○○之署名，而持以行使，核
    被告丙○○所為，其中編號1 至9 、12所示部分，係構成刑
    法第216 條、第210 條之行使偽造私文書罪、同法第339 條
    第1 項之詐欺取財罪；就編號10、11所示部分，因刷卡後又
    退貨取消交易而由特約商店為退刷手續，則因未詐得財物，
    此部分僅構成刑法第216 條、第210 條之行使偽造私文書罪
    。被告與乙○○就上開犯行間，有犯意聯絡及行為分擔，均
    為共同正犯。被告偽造署押之行為，為偽造私文書之部分行
    為，又其偽造私文書之低度行為，復為行使偽造私文書之高
    度行為所吸收，均不另論罪。就被告為附表一編號1 所示前
    後多次行使偽造私文書、詐欺取財之犯行，時間緊接，犯罪
    構成要件相同，顯係基於概括犯意反覆為之，為連續犯，均
    依修正前刑法第56條規定各以一罪論，並加重其刑。被告所
    犯上開行使偽造私文書罪與詐欺取財罪間，有方法、目的之
    牽連關係，應從一重之行使偽造私文書罪處斷。另被告在刑
    法修正後所犯附表一編號2 至9 、12所示之行使偽造私文書
    、詐欺取財罪間，因刑法修正後認依刑法第55條想像競合之
    例，應從一重論以行使偽造私文書罪。再被告於刑法修正前
    所為之連續行使偽造私文書罪（如附表一編號1 所示），與
    其所犯附表一編號2 至12所示之行使偽造私文書11罪間，因
    刑法修正後已刪除連續犯之規定，業如前述，已無從再以連
    續犯論擬，自應予分論併罰。爰審酌被告明知其與乙○○自
    身償付能力不佳，竟未經甲○○之同意而持以使用、消費，
    因資力不足無力還款，造成甲○○、特約商店及發卡公司受
    害，兼衡其前科素行、犯罪之動機、目的、偽造文書之名義
    人並非不特定之第三人，及其生活狀況，於本院審理時始自
    知事證明確而坦承犯行，且已償付銀行欠款等一切情狀，分
    別量處如主文所示之刑。
五、關於易科罰金折算標準、減刑及定應執行刑之適用：
  (一)按本條例施行前，經通緝而未於中華民國96年12月31日以前
    自動歸案接受偵查、審判或執行者，不得依本條例減刑，中
    華民國九十六年罪犯減刑條例第5 條定有明文。本條係指96
    年7 月16日上開條例施行前經通緝，而未於同年12月31日前
    自動歸案者，不得依該條例減刑；如係該條例施行後始行通
    緝者，不論是否自動歸案，均無上開不得減刑規定之適用。
    經查，被告所為如附表一編號1 至9 所示之犯行，係於96年
    7 月16日中華民國九十六年罪犯減刑條例施行前所為，嗣於
    97年7 月24日始經臺灣板橋地方法院檢察署就本案發布通緝
    ，係於上開條例施行後始行通緝者，依上開說明，自無不得
    減刑規定之適用。是以，被告如附表一編號1 至9 所示之犯
    罪時間既於96年4 月24日以前，所犯亦符合中華民國九十六
    年罪犯減刑條例第2 條第1 項第3 款所定之減刑條件，應依
    該規定減其刑期二分之一，並諭知易科罰金之折算標準（其
    中附表編號1 所示之連續行使偽造私文書罪之折算標準，詳
    如後述）。
  (二)再按刑法第2 條第1 項規定：「行為後法律有變更者，適用
    行為時之法律。但行為後之法律有利於行為人者，適用最有
    利於行為人之法律」；而裁判確定前犯數罪，其中一罪在新
    法施行前者，亦應依刑法第2 條第1 項之規定，適用最有利
    於行為人之法律定應執行刑（最高法院95年度第8 次刑事庭
    會議決議意旨參照），被告所為如附表一編號1 所示之行為
    後，刑法業於94年2 月2 日修正公布，並自95年7 月1 日施
    行，修正前刑法第41條第1 項前段原規定：「犯最重本刑為
    5 年以下有期徒刑以下之刑之罪，而受6 個月以下有期徒刑
    或拘役之宣告，因身體、教育、職業、家庭之關係或其他正
    當事由，執行顯有困難者，得以1 元以上3 元以下折算1 日
    ，易科罰金。」；又修正前之易科罰金折算標準，依修正前
    罰金罰鍰提高標準條例第2 條（現已刪除）規定，就其原定
    數額提高為100 倍折算1 日，是修正前易科罰金折算標準，
    應以銀元300 元折算1 日，經折算為新臺幣後，應以新臺幣
    900 元折算為1 日。惟95年7 月1 日修正施行之刑法第41條
    第1 項前段則規定：「犯最重本刑為5 年以下有期徒刑以下
    之刑之罪，而受6 個月以下有期徒刑或拘役之宣告者，得以
    新臺幣1 千元、2 千元或3 千元折算1 日，易科罰金。」，
    比較修正前、後之易科罰金折算標準，修正後之刑法並無較
    有利於被告之情形，故就被告所為附表編號1 所示之行為，
    應依刑法第2 條第1 項前段規定，適用95年7 月1 日修正施
    行前之法律規定，諭知被告易科罰金之折算標準。
  (三)又關於定應執行刑之適用，經比較新舊法後，應以修正前之
    刑法較有利於被告，已如前述（上開三部分），則本件被告
    所犯如附表編號1 至9 所示之罪經減刑後，並與其餘之罪定
    應執行刑部分，自應依刑法第2 條第1 項前段之規定，適用
    95年7 月1 日修正施行前之刑法第51條第5 款規定，定如主
    文所示之應執行之刑，並依刑法施行法第3 條之1 第3 項，
    適用修正前刑法第41條第1 項及90年1 月4 日修正之刑法第
    41條第2 項之規定，諭知易科罰金之折算標準。
六、至附表一所示簽帳單因均未扣案，商店收執聯（連同其上偽
    造之「甲○○」署名）均已逾保存期限而銷燬不存，有永豐
    信用卡股份有限公司97年9 月2 日陳報狀、財團法人聯合信
    用卡處理中心98年8 月21日（98）聯卡會計字第0986000004
    號、聯邦商業銀行股份有限公司98年9 月10日聯銀信卡字第
    0980015304號、中國信託商業銀行98年9 月10日陳報狀、香
    港商香港上海匯豐銀行股份有限公司98年9 月14日（九八）
    港匯銀卡字第08898 號函（見97年度偵字第13941 號卷第34
    頁、本院卷第85、91、92、94頁）等收單機構函覆在卷可佐
    ，且依卷內事證，亦無積極證據足供證明上開簽帳單之商店
    收執聯或顧客存根聯均仍存在，認應均滅失不存，爰不併予
    宣告沒收。
七、爰不另為無罪之諭知：
  (一)公訴意旨另以：被告丙○○冒用「甲○○」之名義，偽填永
    豐信用卡股份有限公司之「MMA 東森購物卡」信用卡申請書
    ，並於申請書之申請人欄內偽簽「甲○○」之姓名後，將申
    請書及甲○○之舊版身分證影本，交付永豐信用卡股份有限
    公司人員申辦信用卡而行使之，使該公司不知情之承辦人員
    ，誤信係甲○○本人所申辦，故核發卡號0000000000000000
    號信用卡1 張，並於如附表二編號1 至14所示之時間，假冒
    「甲○○」之名義，即在網路特約商店上，在線上輸入該信
    用卡卡碼、有效年月及信用卡背面驗證碼，藉以在網路特約
    商店刷卡購物，以此方式誤使網路特約商店誤認係本人消費
    ，而陷於錯誤，分別交付如於網路上所訂購之商品予被告，
    認係此部分亦涉犯刑法第216 條、第210 條之行使偽造文書
    罪及同法第339 條第1 項之詐欺取財罪等罪嫌等語。
  (二)按犯罪事實應依證據認定之，無證據不得認定犯罪事實；又
    不能證明被告犯罪者，應諭知無罪之判決，刑事訴訟法第
    154 條第2 項、第301 條第1 項分別定有明文。又按認定不
    利於被告之事實，須依積極證據，茍積極之證據本身存有瑕
    疵而不足為不利於被告事實之認定，即應為有利於被告之認
    定，更不必有何有利之證據，而此用以證明犯罪事實之證據
    ，猶須於通常一般人均不至於有所懷疑，堪予確信其已臻真
    實者，始得據以為有罪之認定，倘其證明尚未達到此一程度
    ，而有合理性之懷疑存在，致使無從為有罪之確信時，即應
    為無罪之判決（最高法院30年台上字第816 號判例、76年台
    上字第4986號判例、82年度台上字第163 號判決要旨參照）
    。再按被害人與一般證人不同，其與被告處於相反之立場，
    其陳述之目的，在使被告受刑事訴追處罰，內容未必完全真
    實，證明力自較一般證人之陳述薄弱。故被害人縱立於證人
    地位而為指證及陳述，且其指證、陳述無瑕疵可指，仍不得
    作為有罪判決之唯一證據，應調查其他證據以察其是否與事
    實相符，亦即仍須有補強證據以擔保其指證、陳述之真實性
    ，始得採為斷罪之依據（最高法院94年度台上字第3326號判
    決意旨參照）。
  (三)公訴人認被告丙○○此部分涉有刑法第339 條第1 項詐欺取
    財罪、第216 條、第210 條之行使偽造私文書罪等罪嫌，無
    非是以告訴人甲○○於警詢、偵查中之指訴、證人乙○○之
    證述、永豐信用卡股份有限公司出具之盜刷消費明細等附卷
    可稽為其論據。訊據被告丙○○堅決否認有此部分行使偽造
    私文書、詐欺取財等犯行，辯稱：告訴人係為幫伊作業績，
    是有同意申請東森購物信用卡，但核卡後卡片係在乙○○那
    邊，伊並沒有取得卡片，網路刷卡消費的部分與伊無關，係
    乙○○自己操作的等語。經查，就公訴人所指被告冒名申請
    信用卡部分，業據告訴人於本院審理時證述：伊幫被告作業
    績而有申請該信用卡，並且有拿到卡片等語明確，是被告此
    部分所辯，尚非無據，堪以採信。而依永豐信用卡股份有限
    公司提出之刷卡紀錄，固有如附表二編號1 至14所示於網路
    商店之刷卡消費紀錄，惟網路線上刷卡僅須有卡片上之卡號
    、背面認證碼、有效期限及名義人個人身分資料即可為之，
    無從藉由如實體商店之人員由卡片之名義人確認性別、簽名
    字跡等方式以為檢核，因此與信用卡名義人親近之人而以得
    知該卡片卡號、名義人之個人身分證統一編號、生日等資料
    即能輕易持該信用卡為交易，甚至無須卡片在實際消費者之
    手中即能操作，然查，被告係與乙○○共同持卡於如附表一
    所示之實體商店內冒名消費，業經本院認定如前，而乙○○
    苟不知悉甲○○上開卡片係非由本人所管領中，則可由每月
    寄送至其住處之帳單有所警覺，是乙○○顯然知悉有此部分
    之消費狀況，而無從排除告訴人上開信用卡係實際由乙○○
    所持有中之可能性；再證人乙○○固證稱：伊不會打字，不
    會上網買東西云云，惟網路購物之操作方式，僅需以數字鍵
    輸入付款人之信用卡卡號、信用卡背面認證碼，或有兼以輸
    入購買人之出生年月日、身分證統一編號等數字以供核對，
    在送貨地址部分，所屬縣市、區碼、巷、弄等均有供滑鼠點
    選或僅繕打數字編號，至多所須繕打欄位僅有姓名及路名，
    依證人乙○○之年紀、學經歷及社會經驗，難認於網路上購
    物時填載上開資料係屬難事，而被告亦供陳證人乙○○有把
    玩網路遊戲等休閒嗜好，並參酌證人乙○○在偵訊、法院審
    理時，既就母親行動電話號碼能予記憶背誦，惟就其他相關
    情節如：家裡電話號碼、使用手機號碼與被告交往期間等問
    題卻稱「沒有記」、「問媽媽」云云，然此問題均非一般具
    有正常智識之成年人難以回答或為難以記憶之事，復證人乙○○有對被告傷害之前案紀錄，亦為證人乙○○所是認，則
    證人乙○○為求避免亦須擔負償還責任，而有所隱匿，或基
    於個人私怨，而蓄意迴避所為託詞，均屬可能，其上開證述
    ，無從遽為對被告不利之認定，而被告所辯：伊曾經看過乙○○自行操作網路購物等語，應可採信。綜合上情，在無其
    他事證足以補強告訴人之指證之情形下，就公訴人所指被告
    此部分犯行，容有合理之懷疑，則起訴書所載此部分被告行
    使偽造私文書罪及詐欺取財罪嫌部分，自屬不能證明被告犯
    罪，原應為無罪之諭知，惟此部分與前開經論罪科刑部分有
    連續犯之裁判上一罪關係，爰不另為無罪之諭知。
乙、無罪部分
一、公訴意旨略以：
  (一)被告丙○○冒用「甲○○」之名義，偽填永豐信用卡股份有
    限公司之「MMA 東森購物卡」信用卡申請書，並於申請書之
    申請人欄內偽簽「甲○○」之姓名後，將申請書及甲○○之
    舊版身分證影本，交付永豐信用卡股份有限公司人員申辦信
    用卡而行使之，使該公司不知情之承辦人員，誤信係甲○○
    本人所申辦，故核發卡號0000000000000000號信用卡1 張，
    並於如附表二編號15至30所示之時間，假冒「甲○○」之名
    義，即在網路特約商店上，在線上輸入該信用卡卡碼、有效
    年月及信用卡背面驗證碼，藉以在網路特約商店刷卡購物，
    以此方式誤使網路特約商店誤認係本人消費，而陷於錯誤，
    分別交付如於網路上所訂購之商品予丙○○，認係此部分另
    涉犯刑法第216條、第210條之行使偽造文書罪及同法第339
    條第1項之詐欺取財等罪嫌等語。
  (二)被告丙○○再明知其友人江元湘於不詳時間，委由真實姓名
    年籍不詳綽號「小英」之女性友人，在臺北縣板橋市板橋火
    車站內交付甲○○之新版身分證係屬贓物（為甲○○95年初
    在其臺北縣板橋市○○街28號4 樓租屋處遭人竊取），竟仍
    基於收受贓物之不確定故意，收受而持有之，認此部分涉犯
    刑法第349條第1項收受贓物罪等罪嫌等語。
二、訊據被告丙○○堅決否認有此部分行使偽造私文書、詐欺取
    財及收受贓物等犯行，辯稱：網路刷卡消費的部分與伊無關
    ，係乙○○自己操作的，伊曾經看過乙○○自己上網購物；
    甲○○的身分證是乙○○因為積欠伊卡費及借款，拿甲○○
    的身分證說要給伊作為擔保等語。經查：
  (一)依永豐信用卡股份有限公司提出之刷卡紀錄，固有如附表二
    編號15至31所示於網路商店之刷卡消費紀錄，惟網路線上刷
    卡之方式僅需取得持卡人之個人資料即可操作，無從由實體
    特約商店人員以性別、簽名字跡以為審核，已如前述，而被
    告係與告訴人之子乙○○共同持卡於如附表一所示之實體商
    店內冒名消費，業經本院認定如前，惟依卷內事證並不能排
    除告訴人上開信用卡係實際由乙○○所持有中，且乙○○係
    告訴人之子，又與告訴人共同居住，其知悉告訴人之生日、
    身分證統一編號等年籍資料，亦為尋常之事，是依卷內事證
    ，無從排除公訴人所指此部分消費紀錄係屬證人乙○○自行
    上網購物之可能，綜合卷內事證，證人乙○○之證述既有上
    開所指之瑕疵，又無其他積極事證足以補強告訴人之指證之
    情形下，就公訴人所指被告此部分犯行，容有合理之懷疑，
    則起訴書所載此部分被告行使偽造私文書罪及詐欺取財罪嫌
    部分，自屬不能證明被告犯罪，揆諸上開說明，此部分應為
    被告無罪之諭知。
  (二)被告於警詢中證稱：甲○○的身分證是江元湘向伊借50萬元
    及傷害伊，遂請「小英」拿甲○○的身分證給伊為擔保云云
    ，惟告訴人甲○○、乙○○均表示不認識被告所指之「江元
    湘」，則「江元湘」有取得甲○○之身分證之一節，顯係被
    告捏造而來，固不足採。惟依被告所指係他人以此作為借款
    與傷害之擔保，適與證人乙○○所證稱：伊有欠被告錢，並
    且曾有傷害被告之前案紀錄等情相符，而證人乙○○又為告
    訴人之子，與告訴人共同居住於臺北縣板橋市○○街28號4
    樓之住處，依其與告訴人之關係親近，不難在家中取得告訴
    人之身分證，是以被告於本院審理時所辯：身分證係乙○○
    拿給伊要作為擔保等語，尚非無據，應可採信。是以，被告
    自乙○○處取得告訴人之身分證以為抵押，其主觀上認知乙○○係以合法方式取得其母之身分證，並無不可能，再參酌
    本件扣案之身分證係被告主動由包包內取出交由警方扣案之
    情（見97年度偵字第10414 號卷第11頁），益徵被告應不知
    悉該身分證之來源係屬失竊之贓物，故內心坦然自行提出身
    分證以供警察調查。是本件既無法排除其他可能性，自難遽
    以被告向警察提出告訴人之身分證，即遽論以收受贓物罪相
    繩。
三、綜上所述，公訴人所持論據，既有前述不能排除之有利於被
    告之合理懷疑存在，復查無其他積極證據足認被告此部分所
    為確已該當行使偽造私文書、詐欺取財罪及收受贓物罪之構
    成要件，徵諸首開說明，本於罪疑利益歸於被告之原則，自
    應為有利於被告之認定，因認不能證明被告犯罪，而為被告
    無罪之諭知。
據上論斷，應依刑事訴訟法第299 條第1 項前段、第301 條第1
項，刑法第2 條第1 項前段、第210 條、第216 條、第339 條第
1 項、95年7 月1 日修正公布施行前刑法第28條、第56條、第55
條、第47條、第41條第1 項前段、第2 項、第51條第5 款，刑法
施行法第1 條之1 、第3 條之1 第3 項，廢止前罰金罰鍰提高標
準條例第2 條，現行法規所定貨幣單位折算新臺幣條例第2 條，
中華民國九十六年罪犯減刑條例第2 條第1 項第3 款、第7 條、
第9 條、第10條第1 項，判決如主文。
本案經檢察官陳豐年到庭執行職務。
中    華    民    國    99    年    1     月    11    日
                  刑事第十一庭  審判長法  官  張江澤
                                      法  官  劉景宜
                                      法  官  陳海寧
以上正本證明與原本無異。
如不服本判決，應於判決送達後10日內敘明上訴理由，向本院提
出上訴狀 (應附繕本) ，上訴於臺灣高等法院。其未敘述上訴理
由者，應於上訴期間屆滿後20日內向本院補提理由書「切勿逕送
上級法院」。
中    華    民    國    99    年    1     月    19    日
                                      書記官  潘佳欣
弟附錄本案論罪科刑法條全文：
刑法第210條（偽造變造私文書罪）
偽造、變造私文書，足以生損害於公眾或他人者，處 5 年以下
有期徒刑。
刑法第216條（行使偽造變造或登載不實之文書罪）
行使第 210 條至第 215 條之文書者，依偽造、變造文書或登載
不實事項或使登載不實事項之規定處斷。
刑法第339條（普通詐欺罪）
意圖為自己或第三人不法之所有，以詐術使人將本人或第三人之
物交付者，處 5 年以下有期徒刑、拘役或科或併科 1 千元以下
罰金。
以前項方法得財產上不法之利益或使第三人得之者，亦同。
前二項之未遂犯罰之。
附表一：信用卡盜刷暨簽單署押明細（實體商店交易部分）
  卡號：0000000000000000號
┌─┬────┬─────┬────┬────────┬───────────┐
│編│盜刷時間│ 盜刷地點 │盜刷金額│ 消  費  方  式 │ 主            文     │
│號│(年月日)│          │(新臺幣)│                │                      │
│  │        │          │        │                │                      │
├─┼────┼─────┼────┼────────┼───────────┤
│1 │95.4.16 │美華泰進口│ 5,136元│分3 期入帳，每期│丙○○共同連續行使偽造│
│  │        │精品生活館│        │1,712 元        │私文書，足以生損害於他│
│  ├────┼─────┼────┼────────┤人，處有期徒刑壹年，減│
│  │95.4.30 │亞服飾店│   580元│                │為有期徒刑陸月，如易科│
│  │        │          │        │                │罰金，以銀元佰元即新│
│  ├────┼─────┼────┼────────┤臺幣玖佰元折算壹日。  │
│  │95.6.21 │美華泰進口│ 2,093元│分3 期入帳，除第│                      │
│  │        │精品生活館│        │1期699元外，其餘│                      │
│  │        │          │        │每期697 元。    │                      │
│  ├────┼─────┼────┼────────┤                      │
│  │95.6.21 │亞服飾店│ 1,070元│                │                      │
│  │        │          │        │                │                      │
│  ├────┼─────┼────┼────────┤                      │
│  │95.6.21 │名耀服飾店│ 2,408元│分3 期入帳，除第│                      │
│  │        │          │        │1期804元外，其餘│                      │
│  │        │          │        │每期802 元。    │                      │
│  ├────┼─────┼────┼────────┤                      │
│  │95.6.21 │永新國際企│   889元│                │                      │
│  │        │業有限公司│        │                │                      │
├─┼────┼─────┼────┼────────┼───────────┤
│2 │95.7.1  │極速剪燙染│ 4,790元│分3 期入帳，除第│丙○○共同行使偽造私文│
│  │        │沙龍板橋店│        │1期1,598元外，其│書，足以生損害於他人，│
│  │        │          │        │餘每期1,596 元。│處有期徒刑貳月，如易科│
│  │        │          │        │                │罰金，以新臺幣壹仟元折│
│  │        │          │        │                │算壹日；減為有期徒刑壹│
│  │        │          │        │                │月，如易科罰金，以新臺│
│  │        │          │        │                │幣壹仟元折算壹日。    │
├─┼────┼─────┼────┼────────┼───────────┤
│3 │95.7.4  │屈臣氏板七│   159元│                │丙○○共同行使偽造私文│
│  │        │分公司    │        │                │書，足以生損害於他人，│
│  │        │          │        │                │處有期徒刑貳月，如易科│
│  │        │          │        │                │罰金，以新臺幣壹仟元折│
│  │        │          │        │                │算壹日；減為有期徒刑壹│
│  │        │          │        │                │月，如易科罰金，以新臺│
│  │        │          │        │                │幣壹仟元折算壹日。    │
├─┼────┼─────┼────┼────────┼───────────┤
│4 │95.7.19 │美華泰進口│ 2,427元│分3 期入帳，每期│丙○○共同行使偽造私文│
│  │        │精品生活館│        │809 元。        │書，足以生損害於他人，│
│  │        │          │        │                │處有期徒刑貳月，如易科│
│  │        │          │        │                │罰金，以新臺幣壹仟元折│
│  │        │          │        │                │算壹日；減為有期徒刑壹│
│  │        │          │        │                │月，如易科罰金，以新臺│
│  │        │          │        │                │幣壹仟元折算壹日。    │
├─┼────┼─────┼────┼────────┼───────────┤
│5 │95.7.26 │美華泰進口│ 1,705元│                │丙○○共同行使偽造私文│
│  │        │精品生活館│        │                │書，足以生損害於他人，│
│  │        │－板橋店  │        │                │處有期徒刑貳月，如易科│
│  │        │          │        │                │罰金，以新臺幣壹仟元折│
│  │        │          │        │                │算壹日；減為有期徒刑壹│
│  │        │          │        │                │月，如易科罰金，以新臺│
│  │        │          │        │                │幣壹仟元折算壹日。    │
├─┼────┼─────┼────┼────────┼───────────┤
│6 │95.11.17│亞太婚紗攝│13,000元│分3 期入帳，除第│丙○○共同行使偽造私文│
│  │        │影有限公司│        │1期4,334元外，其│書，足以生損害於他人，│
│  │        │          │        │餘每期4,333 元。│處有期徒刑月，如易科│
│  │        │          │        │                │罰金，以新臺幣壹仟元折│
│  │        │          │        │                │算壹日；減為有期徒刑壹│
│  │        │          │        │                │月又拾伍日，如易科罰金│
│  │        │          │        │                │，以新臺幣壹仟元折算壹│
│  │        │          │        │                │日。                  │
├─┼────┼─────┼────┼────────┼───────────┤
│7 │96.1.20 │家福股份有│ 1,495元│                │丙○○共同行使偽造私文│
│  │        │限公司板橋│        │                │書，足以生損害於他人，│
│  │        │店        │        │                │處有期徒刑貳月，如易科│
│  │        │          │        │                │罰金，以新臺幣壹仟元折│
│  │        │          │        │                │算壹日；減為有期徒刑壹│
│  │        │          │        │                │月，如易科罰金，以新臺│
│  │        │          │        │                │幣壹仟元折算壹日。    │
├─┼────┼─────┼────┼────────┼───────────┤
│8 │96.1.22 │上羽服飾店│ 1,460元│                │丙○○共同行使偽造私文│
│  │        │          │        │                │書，足以生損害於他人，│
│  │        │          │        │                │處有期徒刑貳月，如易科│
│  │        │          │        │                │罰金，以新臺幣壹仟元折│
│  │        │          │        │                │算壹日；減為有期徒刑壹│
│  │        │          │        │                │月，如易科罰金，以新臺│
│  │        │          │        │                │幣壹仟元折算壹日。    │
├─┼────┼─────┼────┼────────┼───────────┤
│9 │96.1.22 │康是美生活│   262元│                │丙○○共同行使偽造私文│
│  │        │藥妝店翠運│        │                │書，足以生損害於他人，│
│  │        │門市      │        │                │處有期徒刑貳月，如易科│
│  │        │          │        │                │罰金，以新臺幣壹仟元折│
│  │        │          │        │                │算壹日；減為有期徒刑壹│
│  │        │          │        │                │月，如易科罰金，以新臺│
│  │        │          │        │                │幣壹仟元折算壹日。    │
├─┼────┼─────┼────┼────────┼───────────┤
│10│96.6.22 │燦坤３Ｃ板│ 1,699元│                │丙○○共同行使偽造私文│
│  │        │橋店      │        │                │書，足以生損害於他人，│
│  ├────┼─────┼────┼────────┤處有期徒刑貳月，如易科│
│  │96.6.27 │燦坤３Ｃ新│ 1,699元│經退貨而取消上開│罰金，以新臺幣壹仟元折│
│  │        │埔店      │        │交易。          │算壹日。              │
├─┼────┼─────┼────┼────────┼───────────┤
│11│96.6.27 │燦坤３Ｃ新│ 2,290元│分3 期入帳，除第│丙○○共同行使偽造私文│
│  │        │埔店      │        │1期764元外，其餘│書，足以生損害於他人，│
│  │        │          │        │每期763 元。    │處有期徒刑貳月，如易科│
│  ├────┼─────┼────┼────────┤罰金，以新臺幣壹仟元折│
│  │96.7.5  │燦坤３Ｃ新│ 2,290元│經退貨而取消上開│算壹日。              │
│  │        │埔店      │        │交易。          │                      │
├─┼────┼─────┼────┼────────┼───────────┤
│12│96.7.18 │燦坤３Ｃ新│ 4,188元│分3 期入帳，每期│丙○○共同行使偽造私文│
│  │        │埔店      │        │1,396 元。      │書，足以生損害於他人，│
│  │        │          │        │                │處有期徒刑貳月，如易科│
│  │        │          │        │                │罰金，以新臺幣壹仟元折│
│  │        │          │        │                │算壹日。              │
├─┴────┴─────┴────┼────────┼───────────┤
│                                  │                │應執行有期徒刑壹年陸月│
│     總計訂單金額：49,640元       │ 金額45,651元   │，如易科罰金，以銀元│
│                                  │                │佰元即新臺幣玖佰元折算│
│                                  │                │壹日。                │
└─────────────────┴────────┴───────────┘
附表二：信用卡盜刷暨簽單署押明細（網路線上交易部分）
┌─┬────┬───────┬────┬──────┬───────┬───┐
│編│盜刷時間│   盜刷商店   │訂單金額│  消費方式  │    備註      │起訴書│
│號│(年月日)│              │(新臺幣)│            │              │附表編│
│  │        │              │        │            │              │號    │
├─┼────┼───────┼────┼──────┼───────┼───┤
│1 │95.4.25 │PayEasy.Com.Tw│   189元│            │爰不另為無罪之│ 2    │
│  │        │（網路商店）  │        │            │諭知          │      │
├─┼────┼───────┼────┼──────┼───────┼───┤
│2 │95.4.25 │PayEasy.Com.Tw│   250元│            │爰不另為無罪之│ 2    │
│  │        │（網路商店）  │        │            │諭知          │      │
├─┼────┼───────┼────┼──────┼───────┼───┤
│3 │95.4.25 │PayEasy.Com.Tw│   350元│            │爰不另為無罪之│ 2    │
│  │        │（網路商店）  │        │            │諭知          │      │
├─┼────┼───────┼────┼──────┼───────┼───┤
│4 │95.4.25 │PayEasy.Com.Tw│   250元│            │爰不另為無罪之│ 2    │
│  │        │（網路商店）  │        │            │諭知          │      │
├─┼────┼───────┼────┼──────┼───────┼───┤
│5 │95.4.25 │PChome        │   380元│分12期入帳，│爰不另為無罪之│ 3    │
│  │        │（網路商店）  │        │除第1期39 元│諭知          │      │
│  │        │              │        │外，其餘每期│              │      │
│  │        │              │        │31元。      │              │      │
├─┼────┼───────┼────┼──────┼───────┼───┤
│6 │95.4.25 │PChome        │   550元│分12期入帳，│爰不另為無罪之│ 5    │
│  │        │（網路商店）  │        │除第1期55 元│諭知          │      │
│  │        │              │        │外，其餘每期│              │      │
│  │        │              │        │45元。      │              │      │
├─┼────┼───────┼────┼──────┼───────┼───┤
│7 │95.4.25 │PChome        │   350元│分12期入帳，│爰不另為無罪之│ 4    │
│  │        │（網路商店）  │        │除第1期31 元│諭知          │      │
│  │        │              │        │外，其餘每期│              │      │
│  │        │              │        │29元。      │              │      │
├─┼────┼───────┼────┼──────┼───────┼───┤
│8 │95.4.25 │PChome        │   520元│分12期入帳，│爰不另為無罪之│ 6    │
│  │        │（網路商店）  │        │除第1期47 元│諭知          │      │
│  │        │              │        │外，其餘每期│              │      │
│  │        │              │        │43元。      │              │      │
├─┼────┼───────┼────┼──────┼───────┼───┤
│9 │95.4.26 │PChome        │   380元│分12期入帳，│爰不另為無罪之│ 7    │
│  │        │（網路商店）  │        │除第1期39 元│諭知          │      │
│  │        │              │        │外，其餘每期│              │      │
│  │        │              │        │31元。      │              │      │
├─┼────┼───────┼────┼──────┼───────┼───┤
│10│95.4.29 │PayEasy.Com.Tw│   399元│            │爰不另為無罪之│ 8    │
│  │        │（網路商店）  │        │            │諭知          │      │
├─┼────┼───────┼────┼──────┼───────┼───┤
│11│95.4.29 │PayEasy.Com.Tw│   339元│            │爰不另為無罪之│ 8    │
│  │        │（網路商店）  │        │            │諭知          │      │
├─┼────┼───────┼────┼──────┼───────┼───┤
│12│95.4.29 │PayEasy.Com.Tw│   299元│            │爰不另為無罪之│ 8    │
│  │        │（網路商店）  │        │            │諭知          │      │
├─┼────┼───────┼────┼──────┼───────┼───┤
│13│95.5.26 │SHOPPING99.COM│ 1,879元│            │爰不另為無罪之│ 8    │
│  │        │（網路商店）  │        │            │諭知          │      │
├─┼────┼───────┼────┼──────┼───────┼───┤
│14│95.5.30 │PChome        │   870元│分12期入帳，│爰不另為無罪之│ 10   │
│  │        │（網路商店）  │        │除第1期78 元│諭知          │      │
│  │        │              │        │外，其餘每期│              │      │
│  │        │              │        │72元。      │              │      │
├─┼────┼───────┼────┼──────┼───────┼───┤
│15│95.7.27 │PChome        │   520元│分6 期入帳，│無罪          │ 11   │
│  │        │（網路商店）  │        │除第1期90 元│              │      │
│  │        │              │        │外，其餘每期│              │      │
│  │        │              │        │86元。      │              │      │
├─┼────┼───────┼────┼──────┼───────┼───┤
│16│95.7.29 │興奇－網路購物│   490元│分12期入帳，│無罪          │ 20   │
│  │        │              │        │除第1期50 元│              │      │
│  │        │              │        │外，其餘每期│              │      │
│  │        │              │        │40元。      │              │      │
├─┼────┼───────┼────┼──────┼───────┼───┤
│17│95.7.30 │PChome        │   199元│分6 期入帳，│無罪          │ 21   │
│  │        │（網路商店）  │        │除第1期34 元│              │      │
│  │        │              │        │外，其餘每期│              │      │
│  │        │              │        │33元。      │              │      │
├─┼────┼───────┼────┼──────┼───────┼───┤
│18│95.9.4  │非常網科技股份│ 3,750元│分3 期入帳，│無罪          │ 22   │
│  │        │有限公司      │        │每期1,250 元│              │      │
│  │        │              │        │。          │              │      │
├─┼────┼───────┼────┼──────┼───────┼───┤
│19│95.9.8  │興奇－網路購物│ 4,035元│分24期入帳，│無罪          │ 24   │
│  │        │              │        │除第1期171元│              │      │
│  │        │              │        │外，其餘每期│              │      │
│  │        │              │        │168 元。第16│              │      │
│  │        │              │        │期起餘額    │              │      │
│  │        │              │        │1,512 元全數│              │      │
│  │        │              │        │入帳。      │              │      │
├─┼────┼───────┼────┼──────┼───────┼───┤
│20│95.9.28 │PChome        │   520元│經取消交易。│無罪          │ 25   │
│  │        │（網路商店）  │        │            │              │      │
├─┼────┼───────┼────┼──────┼───────┼───┤
│21│96.1.17 │興奇－網路購物│   399元│分3 期入帳，│無罪          │ 27   │
│  │        │              │        │除第1期69 元│              │      │
│  │        │              │        │外，第2 期起│              │      │
│  │        │              │        │餘額330 元全│              │      │
│  │        │              │        │數入帳。    │              │      │
├─┼────┼───────┼────┼──────┼───────┼───┤
│22│96.1.17 │興奇－網路購物│   499元│分6 期入帳，│無罪          │ 28   │
│  │        │              │        │除第1期84 元│              │      │
│  │        │              │        │外，其餘每期│              │      │
│  │        │              │        │83元。第3 期│              │      │
│  │        │              │        │起餘額332 元│              │      │
│  │        │              │        │全數入帳。  │              │      │
├─┼────┼───────┼────┼──────┼───────┼───┤
│23│96.1.17 │興奇－網路購物│   399元│            │無罪          │ 34   │
│  │        │              │        │            │              │      │
├─┼────┼───────┼────┼──────┼───────┼───┤
│24│96.1.17 │興奇－網路購物│   499元│            │無罪          │ 36   │
│  │        │              │        │            │              │      │
├─┼────┼───────┼────┼──────┼───────┼───┤
│25│96.1.22 │富邦momo      │   990元│當日取消交易│無罪          │ 31   │
│  │        │              │        │            │              │      │
├─┼────┼───────┼────┼──────┼───────┼───┤
│26│96.1.22 │富邦momo      │   990元│當日取消交易│無罪          │ 33   │
│  │        │              │        │            │              │      │
├─┼────┼───────┼────┼──────┼───────┼───┤
│27│96.2.27 │富邦momo      │ 1,580元│分3 期入帳，│無罪          │ 28   │
│  │        │              │        │除第1期528元│              │      │
│  │        │              │        │外，第2 期起│              │      │
│  │        │              │        │餘額1,052 元│              │      │
│  │        │              │        ├──────┤              │      │
│  │        │              │        │於96.3.1取消│              │      │
│  │        │              │        │交易        │              │      │
├─┼────┼───────┼────┼──────┼───────┼───┤
│28│96.3.5  │富邦momo      │ 1,580元│上開28之退刷│無罪          │ 38   │
│  │        │              │        │紀錄        │              │      │
├─┼────┼───────┼────┼──────┼───────┼───┤
│29│96.4.2  │PChome        │ 1,687元│分6 期入帳，│無罪          │ 39   │
│  │        │（網路商店）  │        │除第1期282元│              │      │
│  │        │              │        │外，其餘每期│              │      │
│  │        │              │        │281 元。    │              │      │
├─┼────┼───────┼────┼──────┼───────┼───┤
│30│96.4.2  │PChome        │   499元│分6 期入帳，│無罪          │ 40   │
│  │        │（網路商店）  │        │除第1期84 元│              │      │
│  │        │              │        │外，其餘每期│              │      │
│  │        │              │        │83元。      │              │      │
└─┴────┴───────┴────┴──────┴───────┴───┘

司法院資訊處製作；財團法人民間司法改革基金會備份。
